臺灣桃園地方法院民事裁定　　　　　 107年度司繼字第2130號
聲　請　人　桃園市桃園區農會

法定代理人　劉紘瑜　


相　對　人
即被繼承人　羅學漪（亡）


關　係　人
即被選任人　石佩宜律師

上列聲請人聲請選任被繼承人羅學漪遺產管理人事件，本院裁定
如下：
    主  文
選任石佩宜律師為被繼承人羅學漪之遺產管理人。
准對被繼承人羅學漪（女，民國00年0 月00日生，身分證統一編
號：Z000000000號）大陸地區以外之繼承人為承認繼承之公示催
告。
聲請人應於收受本裁定之日起貳拾日內，將本裁定登載於公報、
新聞紙或其他相類之傳播工具。
如有被繼承人羅學漪之大陸地區以外之繼承人，應自本公示催告
最後登載公報、新聞紙或其他相類之傳播工具之日起壹年零伍日
內向本院陳報承認繼承，如不於公示期限內申報承認繼承時，被
繼承人之遺產於大陸地區之繼承人依法繼承、清償債權並交付遺
贈物後有賸餘者歸屬國庫。
聲請程序費用由被繼承人羅學漪之遺產負擔。
    理  由
一、按「先順序繼承人均拋棄其繼承權時，由次順序之繼承人繼
    承。其次順序繼承人有無不明或第四順序之繼承人均拋棄其
    繼承權者，準用關於無人承認繼承之規定。」，民法第1176
    條第6 項定有明文。又「繼承開始時，繼承人之有無不明者
    ，由親屬會議於一個月內選定遺產管理人，並將繼承開始及
    選定遺產管理人之事由，向法院報明。」，「親屬會議依前
    條規定為報明後，法院應依公示催告程序，定六個月以上之
    期限，公告繼承人，命其於期限內承認繼承。」，「無親屬
    會議或親屬會議未於前條所定期限內選定遺產管理人者，利
    害關係人或檢察官，得聲請法院選任遺產管理人，並由法院
    依前項規定為公示催告。」，民法第1177條、第1178條第1
    項、第2 項亦有明文。民法第1177條所謂繼承開始時繼承人
    有無不明，係指戶籍簿上無可知之法定繼承人或雖有之而皆
    為繼承之拋棄而言（最高法院88年度臺上字第3185號判決參
    照）。再「無人承認之繼承事件，由繼承開始時被繼承人住
    所地之法院管轄。」，非訟事件法第145 條第1 項規定甚明
    。    
二、本件聲請意旨略以：被繼承人羅學漪於民國107 年6 月25日
    死亡，於生前與聲請人尚有債權債務尚未清償。惟因被繼承
    人死亡後繼承人全數拋棄繼承，已無其他合法繼承人，其親
    屬會議亦未於法定期間選定遺產管理人，致聲請人無法行使
    權利，爰聲明請求選任被繼承人之遺產管理人等語。
三、查聲請人所陳各節，業據其提出借據、不動產登記謄本、他
    項權利證明書、抵押權設定契約書及其他約定事項等件影本
    為證，又被繼承人羅學漪之法定繼承人均已拋棄繼承等情，
    亦經本院依職權調閱本院107 年度司繼字第1651號拋棄繼承
    事件卷宗核實無誤。復查被繼承人死亡迄今已逾民法第1177
    條所定1 個月期間，仍無親屬會議選任之遺產管理人向本院
    陳明或向聲請人為處理債務之表示，可認聲請人主張無親屬
    會議召集之事實為真。準此，堪認被繼承人所遺財產現確處
    於無人管領之狀態，是以本件確有為被繼承人所遺財產指定
    遺產管理人之必要。按遺產管理人之設，旨在管理保存及清
    算遺產，以免遺產散失，是以遺產管理人具有相當之公益色
    彩；又選任遺產管理人，除慮及管理遺產之公平性外，須考
    慮其適切性，亦即可對其遺產、遺債之情形瞭解較深，復與
    遺債債權人無利害共同關係而得忠誠處理者，優先選任為宜
    。經查對被繼承人之遺產、遺債情形了解最深者，莫過於已
    拋棄繼承之被繼承人遺族，惟經本院徵詢，渠等迄今均未為
    回覆。嗣經本院函請桃園律師公會推薦適宜之人選，該公會
    公告後，石佩宜律師具狀表示其意願，本院審酌石佩宜係執
    業律師，足堪勝任本件遺產管理人之職務，並可忠實執行搜
    索被繼承人羅學漪之債權人、受遺贈人，清償債權或交付遺
    贈物等事務，是本件選任石佩宜律師為被繼承人羅學漪之遺
    產管理人，應屬適當，且與法律規定相合，應予准許，並依
    法為公示催告。
四、依家事事件法第127 條第4 項之規定，裁定如主文。
五、如不服本裁定，應於送達後10日內向本院提出抗告狀，並應
    繳納抗告費新臺幣1,000 元。
中    華    民    國   108    年    1     月    8     日
                  家事法庭司法事務官      謝泓哲
以上正本係照原本作成。